最高法院民事判決　　　　　　　九十六年度台上字第一八三號
上　 訴　 人　新第營造工程股份有限公司
　　　　　　　日騰投資股份有限公司
　　　　　　　浩宇投資股份有限公司
共　　　　同
法 定代理 人　丙○○
上 　訴 　人　松德爾投資有限公司
兼法定代理人　乙○○
共　　　　同
訴 訟代理 人　游朝義律師
被　上訴　人　甲○○
上列當事人間請求確認債權（股權）存在等事件，上訴人對於中
華民國九十五年四月三日台灣高等法院第二審判決（九十四年度
重上字第五三一號），提起上訴，本院判決如下：
    主  文
原判決關於駁回上訴人乙○○及新第營造工程股份有限公司就確
認乙○○對於新第營造工程股份有限公司股權存在之上訴，暨該
訴訟費用部分廢棄，發回台灣高等法院。
上訴人乙○○其他上訴、及上訴人日騰投資股份有限公司、浩宇
投資股份有限公司、松德爾投資有限公司之上訴均駁回。
第三審訴訟費用關於駁回上訴部分，由上訴人乙○○及上訴人日
騰投資股份有限公司、浩宇投資股份有限公司、松德爾投資有限
公司各自負擔。
    理  由
本件被上訴人主張：上訴人乙○○積欠伊土地買賣價款新台幣（
下同）七百十九萬元，經伊執台灣台北地方法院（下稱台北地院
）九十四年度裁全字第一四一五號假扣押裁定，聲請就乙○○對
其餘上訴人新第營造工程股份有限公司（下稱新第公司）、日騰
投資股份有限公司（下稱日騰公司）、浩宇投資股份有限公司（
下稱浩宇公司）及松德爾投資有限公司（下稱松德爾公司）（下
稱新第公司等四公司）依序各有之三十萬股、八十萬股、六十萬
股股權（份）、及一千萬元出資額實施假扣押，該院已於民國九
十四年四月六日送達九十四年度執全壬字第八七九號扣押執行命
令（下稱系爭扣押命令）予新第公司等四公司，乃其等竟以乙○
○之股份、出資額已移轉他人為由聲明異議。爰依強制執行法第
一百二十條第二項規定起訴，求為確認乙○○對新第公司、日騰
公司、浩宇公司依序有上述股權存在；對松德爾公司有一千萬元
出資額存在之判決。
上訴人則以：被上訴人提出之財政部台北國稅局財產歸屬資料清
單（下稱國稅局財產清單）所載乙○○對於上訴人新第公司等四
公司之投資股權明細，均為九十二年間資料，自不足為系爭扣押
命令送達時乙○○對新第公司等四公司猶有股份或投資額股權存
在之證明。又新第公司等四公司均未發行股票或股單，其股東股
權之轉讓，僅須當事人間之要約與承諾意思表示為已足。乙○○
既於系爭扣押命令送達前，將其對新第公司等四公司之股份或出
資額轉讓予第三人，即不得以乙○○尚未辦理過戶手續，而謂乙
○○之股權，或出資額仍然存在等語置辯。
原審維持第一審所為被上訴人勝訴之判決，駁回上訴人之上訴，
係以：被上訴人主張之前述事實，有上訴人所不爭執之國稅局財
產清單、假扣押裁定、執行命令、聲明異議狀及送達證書可稽，
堪信為真實。查新第公司等四公司均未發行股票或股單，被上訴
人請求假扣押執行乙○○對該四公司之股權或出資額，係屬對於
其他財產權之執行。則台北地院所發禁止乙○○對於新第公司等
四公司之股權、股利、股息範圍內為移轉或其他處分之行為，並
禁止該四公司就上開股份為移轉過戶行為之系爭扣押命令，既已
於九十四年四月六日送達與新第公司等四公司，衡諸強制執行法
第一百十八條第二項前段規定，扣押命令，送達於第三人時發生
效力，自該日起即發生扣押之效力。是乙○○雖已將日騰公司、
浩宇公司之股權移轉與訴外人陳振安，然依乙○○移轉該二公司
股權之證券交易稅一般代徵稅額繳款書記載，其買賣交割日期均
為九十四年四月十一日，完稅日期分別為同年月二十日及十八日
，顯係查封後之處分行為，依同法第五十一條第二項規定，對被
上訴人（債權人）應不生效力。另乙○○固於九十三年五月二日
將其所有之新第公司股份三十萬股以買賣為由辦理交割讓與松德
爾公司，並於九十三年八月二日繳納證券交易稅款完畢，有該筆
交易證券交易稅一般代徵稅額繳款書為憑，惟依九十四年三月十
日國稅局財產清單所示，斯時乙○○仍有投資新第公司之股份金
額，尚未辦理變更登記，自不得以之對抗第三人（被上訴人）。
又有限公司章程應載明資本總額及各股東出資額。公司設立登記
後，有應登記之事項而不登記，或已登記之事項有變更而不為變
更之登記者，不得以其事項對抗第三人。公司法第一百零一條第
一項第四款（原判決誤載為第一百十三條、第四十一條第一款）
、第十二條分別定有明文。縱乙○○確於九十四年二月一日經松
德爾（有限）公司全體股東出具同意書，同意將其對於松德爾公
司投資一千萬元股權，轉讓其中九百九十九萬九千元股權與訴外
人陳振安，但依松德爾公司章程之記載，松德爾公司係於九十四
年四月二十一日始向台北市商業管理處申請辦理上開股權變更登
記，並於同年月二十九日補正文件及繳交罰款後，經台北市政府
於同年五月初核准變更登記。足見松德爾公司辦理章程變更手續
係在九十四年四月六日收受系爭扣押命令之後，而未於系爭扣押
命令送達前完成股東出資額之變更登記，依前開說明，即不得以
之對抗被上訴人。是被上訴人依強制執行法第一百二十條之規定
，請求確認乙○○對新第公司、日騰公司、浩宇公司、松德爾公
司依序有三十萬股、八十萬股、六十萬股、及一千萬元出資額之
股權存在，均屬正當，應予准許等詞，為其判斷之基礎。
關於廢棄發回部分（即原審駁回上訴人乙○○及新第公司就確認
乙○○對於新第公司三十萬股股權存在之上訴部分）：
按股份有限公司未發行股票者，其記名股份轉讓之成立要件，祇
須轉讓當事人間具備要約與承諾之意思表示為已足。依公司法第
一百六十五條第一項規定，未經辦理股份轉讓登記者，僅不得對
抗公司而已，並非不得對抗第三人。查上訴人乙○○於九十三年
五月二日將其所有之新第公司三十萬股股份以買賣為由辦理交割
讓與上訴人松德爾公司，已於九十三年八月二日繳納證券交易稅
款完畢，既為原判決所確定之事實，則乙○○與新第公司抗辯乙
○○係於扣押前，將其原有之新第公司三十萬股股權轉讓與松德
爾公司，是否為不足取？可否以其未辦理轉讓登記，即謂不得以
之對抗被上訴人？九十四年三月十日國稅局財產清單中所載乙○
○對新第公司有三百萬元投資金額之持股時間似均為「九十二年
」，非九十四年間，且依該清單之備註記明：其資料有時間落後
問題，為避免錯誤，事實情況宜再向資料來源機關查詢，投資資
料為被投資公司辦理營利事業所得稅結算申報之投資人申報明細
表歸戶資料，與實際查詢年度會產生二、三年落後情形等語（一
審卷一二頁），乙○○及新第公司所辯：該資料為九十二年資料
云云（一審卷五一頁、原審卷二二、三五、六九頁），是否全然
無據？乃原審就該抗辯恝置不論，未加任何調查審認，說明其取
捨理由，即依國稅局財產清單之記載，認乙○○原有新第公司之
股份尚未為移轉登記，所為該股份之轉讓未經登記，不得對抗被
上訴人，而就乙○○對新第公司股權之存否，為不利於上訴人乙
○○及新第公司之判斷，揆諸首開說明，自非允洽，且有理由不
備之違法，尚屬難昭折服。乙○○及新第公司上訴論旨，指摘原
判決此部分為不當，聲明廢棄，非無理由。
關於駁回上訴部分（即原審駁回上訴人乙○○、日騰公司、浩宇
公司、松德爾公司就確認乙○○對該三家公司有股權或出資額存
在之上訴部分）：
原審依其採證認事之職權行使，所論斷：乙○○係於系爭扣押命
令送達後，始處分移轉其所有日騰公司及浩宇公司之股份，依法
對執行債權人即被上訴人不生效力；另其轉讓松德爾（有限）公
司出資額九百九十九萬九千元予訴外人陳振安，未辦理松德爾公
司章程出資額變更，遲至系爭扣押命令送達後始申請完成章程變
更登記，亦不得以章程未登記之變更事項對抗被上訴人。是被上
訴人訴請確認乙○○對日騰公司、浩宇公司及松德爾公司之股份
或出資額股權存在，即屬正當等情，因而駁回上訴人乙○○、日
騰公司、浩宇公司及松德爾公司此部分之上訴，經核於法洵無違
誤。查被上訴人主張對乙○○有債權存在，經法院為假扣押裁定
，並核發系爭扣押命令，因上訴人聲明異議，爭執乙○○之股權
及出資額均不存在，致被上訴人可否扣押執行債務人乙○○對第
三人即日騰公司、浩宇公司及松德爾公司之股權（投資額）之法
律上地位處於不明確之狀態，被上訴人據此提起本件確認之訴，
自有即受確認判決之法律上利益。上訴意旨，猶謂被上訴人無受
確認判決之利益，並就原審取捨證據、認定事實之職權行使，暨
其贅述之意見，指摘原判決此部分不當，聲明廢棄，非有理由。
至上訴人乙○○、日騰公司、浩宇公司提起第三審上訴後，始主
張乙○○於系爭扣押命令到達前已將日騰公司及浩宇公司之股權
轉讓第三人等語，係屬事實審未曾提出之新防禦方法，本院無從
予以審酌，附此指明。
據上論結，本件上訴為一部有理由，一部無理由。依民事訴訟法
第四百七十七條第一項、第四百七十八條第二項、第四百八十一
條、第四百四十九條第一項、第七十八條，判決如主文。
中　　華　　民　　國　九十六　年　　一　　月  二十五  日
                      最高法院民事第四庭
                          審判長法官  蘇　茂　秋
                                法官  陳　碧　玉
                                法官  王　仁　貴
                                法官  劉　靜　嫻
                                法官  高　孟　焄
      本件正本證明與原本無異
                                      書  記  官
中　　華　　民　　國　九十六　年　　二　　月　　八　　日
                                                 H
